【裁判字號】    95,上訴,2126
【裁判日期】    951219
【裁判案由】    貪污治罪條例
【裁判全文】
臺灣高等法院臺中分院刑事判決        95年度上訴字第2126號
上  訴  人  臺灣臺中地方法院檢察署檢察官
被      告  丙○○
指定辯護人  本院公設辯護人  乙○○
上列上訴人因被告貪污治罪條例案件，不服臺灣臺中地方法院95
年度訴字第1476號中華民國95年7月31日第一審判決 （起訴案號
：臺灣臺中地方法院檢察署95年度偵字第2864號），提起上訴，
本院判決如下：
    主      文
上訴駁回。
    事實及理由
一、本案被告丙○○對於其違反貪污治罪條例犯行供認不諱，又
    查本案經本院審理結果，認第一審判決（除理由欄內證人尹
    樹蘭應更正為尹素蘭外），其認事用法及量刑均無不當，應
    予維持，並引用第一審判決書記載之事實、證據及理由（如
    附件）。本件(一)原審審酌被告身為監獄替代役職務，不僅不
    知遵守法令，反而與監獄受刑人同流合污，罔顧法令之規範
    禁令，裡應外合，為監獄受刑人夾帶打火機、香菸、檳榔、
    酸痛藥膏等管制物品，影響國民對於監獄管理員之信賴至鉅
    ，惟念及被告年輕識淺，其係回饋尹樹夏幫忙提帶ＡＩＤＳ
    受刑人及借款之恩惠，始為本件犯行，暨其犯後坦承犯行，
    態度良好等一切情狀，量處有期徒刑一年四月，並以被告前
    未曾受有期徒刑以上刑之宣告，素行尚可，有臺灣高等法院
    被告前案紀錄表一份在卷可按，被告一時失慮，致罹本件刑
    章，其坦承犯行，深具悔意，又其本案圖利他人之物品金額
    不高，其經此次刑之宣告教訓後，當知所警惕而無再犯之虞
    ，綜核各情，認所宣告之刑，以暫不執行為適當，故併予宣
    告緩刑四年，以啟自新，量刑及緩刑宣告，尚稱妥適。(二)公
    訴人上訴雖謂「本案犯罪情節並非輕微，本件起訴及原審
    所認定之犯罪事實，雖僅構成貪污治罪條例之圖利罪，然案
    外人即台中監獄執行人犯張同洲曾寫信要求其弟張武雄交付
    被告第三級毒品Ｋ他命及ＦＭ２，信函並由被告收執後，於
    94年8月24日為台中監獄警備隊分隊長在被告床鋪棉被套中
    查獲，有扣案信函1封可證。張同洲則另於接見時向張武雄
    表示，毒品係張同洲毒癮發作而自己需要，此亦有94年8月1
    日張同洲與張武雄接見談話內容錄音紀錄1份在卷可按。雖
    因被告及張同洲同聲否認已交付毒品，而未能一併起訴夾帶
    毒品部分之犯行，然由被告未將信件丟棄或銷毀，反將信件
    藏放於棉被套此一情狀，可推知被告確實有意為張同洲夾帶
    毒品，由此可見被告膽大妄為，惡性非輕。又被告夾帶違禁
    物品予案外人即臺中監獄執行人犯尹樹夏，並自尹樹夏處獲
    得新臺幣8000元，雖因被告否認兩者間有對價關係，起訴檢
    察官及原審法院本於嚴格證明主義，而未認定被告之犯行係
    成立貪污治罪條例第4條第5款之重罪，然由被告自尹樹夏收
    受錢財此點以觀，本案被告之犯罪情節應屬嚴重。又台中
    監獄為防範替代役男違法夾帶物品，避免「不教而殺」，多
    次在勤前教育、政令宣導、生活輔導座談會、役男政風座談
    會中，宣導不可夾帶違禁物品，並曉諭可能觸犯之刑責，有
    臺灣臺中監獄勤前教育規定事項暨政令宣導紀錄簿4份、生
    活輔導座談會會議紀錄4份及役男政風座談會會議紀錄1份附
    卷可稽。被告在執法機關內服務，在長官耳提面命下，竟仍
    明知故犯，知法犯法，多次夾帶違禁物品，足見其藐視法律
    ，惡性頗為重大。再者，監獄乃教化受刑人之場所，監所
    人員應紀律嚴明，依法執行，方能達到教化受刑人之功效。
    而一旦監所人員紀律渙散，對於犯人的矯治將大打折扣，且
    影響所及，之前檢警查緝犯罪之辛勞，以及法院辛勤審理案
    件之努力，亦會因監所人員執行時的「特別關照」，而形同
    付諸流水。長久下去，因無人畏懼坐牢，刑罰維繫社會治安
    之功能將喪失殆盡，此絕非社會之福。是故，監所紀律之建
    立，甚為重要，而欲建立監所秩序，必須使違反監所紀律者
    得到適當之懲罰，使監所人員知所警惕，質言之，如違反監
    所紀律者無須受到制裁，等於一方面國家縱容監所人員犯罪
    ，另一方面監所人犯則以利益相誘，不知如何警惕來者，防
    止類似違法案件再度發生？本案原審判決諭知緩刑，難以想
    像一旦監所替代役男知悉如此犯行仍可獲得緩刑宣告，對於
    監所紀律會有何敬畏之心。綜上所述，本案犯罪情節嚴重
    ，且被告知法犯法，惡性頗重，為建立監所秩序，必須對被
    告施以適當懲罰，原審為緩刑宣告，過於寬縱，尚有未當。
    」云云。(三)惟按量刑輕重，係屬事實審法院得依職權自由裁
    量之事項，苟已斟酌刑法第57條各款所列情狀而未逾越法定
    刑度，或濫用其權限，不得遽指為違法。至緩刑之宣告，具
    備同法第74條所定條件外，並有可認為以暫不執行刑罰為適
    當之情形，可得為之，亦屬法院裁判時得依職權自由裁量之
    事項。（最高法院72年台上字第6696號、75年台上字第7033
    號判決參照），本院認被告為監獄受刑人夾帶打火機、香菸
    、檳榔、酸痛藥膏等管制物品，固對監獄管理負面之影響至
    鉅，惟念及被告年紀尚輕，見識尚淺，且係分派至臺灣臺中
    監獄服替代役，負責該監獄之崗哨及主管教區收容人接見、
    看病提帶至中央台等勤務工作，而尚非一般正式派任之監所
    管理員工，較乏嚴格謹守其職責重大之意識，且其係回饋尹
    樹夏幫忙提帶ＡＩＤＳ受刑人及借款之恩惠，始為本件犯行
    之單一事件，暨其犯後坦承犯行，足見被告係一時失慮，致
    罹本件刑章，其坦承犯行，深具悔意，又其圖利他人之物品
    金額不高，原審以其經此次刑之宣告教訓後，當知所警惕而
    無再犯之虞，給予年輕之人一自新機會，認所宣告之刑，以
    暫不執行為適當，併為緩刑之宣告，亦尚無不當。(四)檢察官
    上訴意旨以原審量刑併為緩刑之宣告為不當云云，而指摘原
    判決不當，尚乏理由，應予駁回。
二、據上論斷，應依刑事訴訟法第373條、第368條，判決如主文
    。
本案經檢察官甲○○到庭執行職務。
中    華    民    國    95    年    12    月    19    日
              刑事第二庭  審判長法  官  李  璋  鵬
                                法  官  胡  森  田
                                法  官  蕭  錦  鍾
上列正本證明與原本無異。
如不服本判決應於收受送達後十日內向本院提出上訴書狀，其未
敘述上訴之理由者並得於提起上訴後十日內向本院補提理由書（
均須按他造當事人之人數附繕本）。
                                書記官  廖  次  芬
中    華    民    國    95    年    12    月    20    日
                                                      Ｒ


司法院資訊處製作；財團法人民間司法改革基金會備份。
